【裁判字號】    90,判,2275
【裁判日期】    901130
【裁判案由】    廢棄物清理法
【裁判全文】
最  高  行  政  法  院  判  決                    九十年度判字第二二七五號
    原      告  輝勇通運有限公司
    代  表  人  甲○○
    被      告  彰化縣溪州鄉公所
    代  表  人  曾  俊
右當事人間因廢棄物清理法事件，不服臺灣省政府中華民國八十九年二月二十九日八
九府訴一字第一二○七六四號再訴願決定，提起行政訴訟。本院判決如左：
    主  文
原告之訴駁回。
訴訟費用由原告負擔。
    事  實
緣彰化縣政府防治公害美化環境機動抽查小組人員會同溪州鄉成功派出所警員，於民
國（以下同）八十八年五月二十二日下午三時五十分許，在彰化縣溪州鄉○○○段第
七二二之三八、之三九、之四○、之四五地號等土地上，當場查獲原告所屬司機李軒
榛駕駛車號ＩＫ─○七八號大貨車載運建築廢棄物傾倒於前揭土地上，經查證原告未
領有廢棄物清除許可證，乃予告發，由被告開立處分通知單，裁處罰鍰新臺幣（以下
同）十五萬元。原告不服，循序提起一再訴願，遞遭決定駁回，遂提起行政訴訟。茲
摘兩造訴辯意旨如次：
原告起訴意旨略謂：一、行政院公共工程委員會去年於環保署開會時坦言，目前部分
縣市廢土並無合法去處，則營造商如何取得「剩餘土石運送憑證」，檢附於施工計畫
中，工務機關又何以「審查」後准許其開工？據原告所知彰化縣亦無合法去處，則如
何取得證明文件以供環保稽查呢？二、按廢棄物清理法第二十條規定：公、民營廢棄
物清除處理機構經營廢棄物之貯存清除或處理業務．．．。原告員工於八十八年五月
二十二日，受鄭勝鴻雇用載運其自家拆屋之磚塊，欲載往其所有地勢較低之土地，卻
因交代有誤，不慎倒在他人（曾張期）之土地上，經地主曾張期報案，方知所傾倒之
土地錯誤，並已於八十八年五月二十八日將傾倒之磚塊清除完畢。故原告經地主鄭勝
鴻要求從事載運其舊宅拆除之磚塊，前往地主所有地勢較低之土地，將土地補高，而
非經營廢棄物清除工作，告發事實與實際不合，處分法令與事實不合，請撤銷原處分
。三、依據行政院核定的「營建廢土處理方案」，營建產生的剩餘土石方、磚塊等屬
可再利用的資源，由營建署主管，而玻璃屑、金屬屑等其他產出物，屬建築廢棄物，
由事業廢棄物有關機關辦理，而原告所倒之磚塊屬可再利用資源，不至於對環境有很
大嚴重污染之虞。故其處分太重，請予撤銷等語。
被告答辯意旨略謂：按「公、民營廢棄物清除、處理機構經營廢棄物之貯存、清除或
處理業務，應列明專業技術人員與貯存、清除、處理之工具、方法、設備及場所，向
地方主管機關申請核發許可證。但從事有害事業廢棄物之貯存、清除、處理者，地方
主管機關應先報請中央主管機關核准，始得發給許可證」「公、民營廢棄物清除、處
理機構，違反第二十條規定者，處二萬元以上五萬元以下罰鍰，並制止其營業。」為
廢棄物清理法第二十條及第二十七條所明定。本案司機於第一現場肇事，復於第二現
場肇造未依廢棄物清理法規定事宜，故被告開立罰單裁處罰鍰，原告訴稱「行政院公
共工程委員會曾坦言，目前縣市廢土沒去處」乙節，既無法源，不足採，請判決駁回
原告之訴以維法制等語。
    理  由
按「公、民營廢棄物清除、處理機構經營廢棄物之貯存、清除或處理業務，應列明專
業技術人員與貯存、清除、處理之工具、方法、設備及場所，向地方主管機關申請核
發許可證。但從事有害事業廢棄物之貯存、清除、處理者，地方主管機關應先報請中
央主管機關核准，始得發給許可證」「公、民營廢棄物清除、處理機構，違反第二十
條規定者，處二萬元以上五萬元以下罰鍰，並制止其營業。」為廢棄物清理法第二十
條及第二十七條所明定。本件原告所屬司機李軒榛於八十八年五月二十二日下午三時
五十分許載運建築廢棄物前往彰化縣溪州鄉○○○段第七二二之三八地號等四筆土地
傾倒，當場為彰化縣政府防治公害美化環境機動抽查小組人員會同溪州鄉成功派出所
警員查獲，由於原告未領得廢棄物清除許可證，乃予以製作筆錄並拍照存證告發，交
由被告開立處分通知單，處罰新台幣十五萬元罰鍰。原告訴稱其員工於八十八年五月
二十二日，受鄭勝鴻雇用載運鄭勝鴻自家拆屋之磚塊，欲載往鄭勝鴻自己之土地，卻
因交代有誤，不慎倒在曾張期所有之土地上，經地主曾張期報案，方知所傾倒之土地
錯誤，並已於八十八年五月二十八日與地主和解將傾倒之磚塊清除完畢。原告係經地
主鄭勝鴻要求從事載運其舊宅拆除之磚塊，前往地主所有地勢較低之土地，將土地補
高，而非經營廢棄物清除工作，其處分與事實不合云云。查原告未領取廢棄物清除許
可證，卻從事代清運廢棄物，違章事證明確，所稱其僅應地主要求將磚塊載往自己土
地儲存，非經營廢棄物清除處理工作，未舉證以實其說，不足採信。原告於未領得廢
棄物清除許可證前，從事代清運業務即屬違法行為，縱原告於事後與他人達成和解或
已自行清除完畢，均不影響已成立之違章行為。又本件廢棄物傾倒之處係位於濁水溪
上游砂質土壤，污水滲透極易，且台灣省自來水公司成功供水站即在附近，被告因而
裁處原告新台幣十五萬元罰鍰，揆諸首揭規定，並無不當，一再訴願決定遞予維持，
亦無不合，原告起訴論旨難認有理由，應予駁回。
據上論結，本件原告之訴為無理由，爰依行政訴訟法施行法第二條、行政訴訟法第九
十八條第三項前段，判決如主文。
中    華    民    國      九十      年      十一      月      三十      日
                    最 高 行 政 法 院  第 三 庭
                                審 判 長 法  官      曾  隆  興
                                         法  官      劉  鑫  楨
                                         法  官      徐  樹  海
                                         法  官      鄭  淑  貞
                                         法  官      林  家  惠
右  正  本  證  明  與  原  本  無  異
                                         法院書記官  阮  桂  芬
中    華    民    國      九十      年      十一      月      三十      日


司法院資訊處製作；財團法人民間司法改革基金會備份。
